臺灣高等法院刑事判決　　　　　　　　　　　　　九十一年度上易字第一二八二號
　　上　訴　人　臺灣新竹地方法院檢察署檢察官
　　被　　　告　乙○○
　　　　　　　　甲○○
右上訴人因被告等違反就業服務法案件，不服臺灣新竹地方法院九十一年度易字第一
一九號，中華民國九十一年三月十三日第一審判決（聲請簡易判決處刑案號：臺灣新
竹地方法院檢察署九十年度偵字第五八０四號，原審法院改依通常程序審理），提起
上訴，本院判決如左：
    主  文
上訴駁回。
    理  由
一、公訴意旨略以：被告乙○○明知雇主不得未經許可聘僱或留用他人所聘僱之外國
    人，竟自民國九十年一月初起，以每月薪資新台幣（下同）一萬六千元，僱用於
    八十九年九月九日逃逸之印尼籍外國勞工ＳＲＩ  ＬＥＳＴＡＲＩ，擔任看護其
    妻邵陳寶琴之工作一個月。被告甲○○亦明知不得媒介外國人非法為他人工作，
    且明知印尼籍外國勞工ＳＲＩ  ＬＥＳＴＡＲＩ為脫逃之外籍勞工，竟自九十年
    五月起，帶至不知情之吳郭親在新竹市○區○○里○○路四五二巷二弄一號住處
    ，由吳郭親以每月一萬八千元之薪資，雇用該印尼籍勞工，擔任看護工作至九十
    年七月三日止。嗣於九十年八月五日下午四時十五分許，在臺中市○○○街與綠
    川西街一七五巷口為警查獲，因認被告乙○○涉嫌違反就業服務法第五十三條第
    三款規定而犯同法第五十八條第一項之罪嫌；被告甲○○涉嫌違反同法第五十六
    條規定而犯同法第五十九條第一項罪嫌。
二、按不能證明被告犯罪或其行為不罰者，應諭知無罪之判決，刑事訴訟法第三百零
    一條第一項定有明文。又行為後法律有變更者，適用裁判時之法律，刑法第二條
    第一項前段亦有明定。
三、本件公訴意旨所指被告乙○○未經許可聘僱他人所申請聘僱之外國人，及被告甲
    ○○媒介外國人非法為他人工作，所違反及所涉犯之就業服務法第五十三條第三
    款、第五十六條、第五十八條第一項、第五十九條第一項，於被告行為後，業於
    九十一年一月二十一日修正公布，同年月二十三日生效，修正後法條次序變更改
    列及修訂，第五十七條第一款：「雇主聘僱外國人不得有下列情事：一、聘僱未
    經許可、許可失效或他人申請聘僱之外國人。」第四十五條：「任何人不得媒介
    外國人非法為他人工作。」第六十三條第一項：「違反第五十七條第一款規定者
    ，處新臺幣十五萬元以上七十五萬元以下之罰鍰。五年內再違反者，處三年以下
    有期徒刑、拘役或科或併科新臺幣一百二十萬元以下罰金。」第六十四條第一項
    ：「違反第四十五條規定者，處新台幣十萬元以上五十萬元以下罰鍰。五年內再
    違反者，處一年以下有期徒刑、拘役或科或併科新台幣六十萬元以下罰金。」是
    以，修正後現行就業服務法第六十三條第一項及第六十四條第一項之規定，改採
    先行政後司法之原則，違反上揭法律禁止事項，先科以罰鍰，如行為人於五年內
    再有違反行為，始處以刑事罰。經比較新舊法之結果，以裁判時之法律對於行為
    人較為有利，依刑法第二條第一項前段規定，應適用裁判時法，本件被告乙○○
    及甲○○既未經行政程序先處以罰鍰，且非五年內再犯，自與該法第六十三條第
    一項及第六十四條第一項之犯罪構成要件不符。
四、原審因而為被告無罪之判決，於法並無不合。檢察官上訴意旨，認上揭修正之就
    業服務法係屬違憲，請本院聲請大法官解釋，及認修正後之法律，係廢止其刑罰
    ，應為免訴之判決，不應為無罪之判決云云。惟查，上開修正後之法律，係對法
    律規定禁止之事項，採用先行政後司法之原則，此規定已結合為犯罪構成之要件
    ，即將「比例原則」及「先期預警」等理由，轉而在犯罪構成要件上，附此一客
    觀處罰條件，用以限制國家為刑罰權行使界限（本院八十八年法律座談會刑事類
    提案第五十三號研討結果參照）。修正後新法新增「行政措施前置主義」之規定
    ，並非除罪化。是該修正之法律尚難指為違憲，亦不得為被告免訴之判決。上訴
    核無理由，應予駁回。
五、據上論斷，應依刑事訴訟法第三百六十八條，判決如主文。
本案經檢察官柯麗鈴到庭執行職務。
中    華    民    國      九十一      年       六      月      十一     日
                            臺灣高等法院刑事第五庭
                                審判長法  官  曾  德  水
                                      法  官  楊  貴  雄
                                      法  官  趙  功  恆
右正本證明與原本無異。
不得上訴。
                書記官  孫  佩  琳
中    華    民    國      九十一      年       六      月      十一     日
